臺灣嘉義地方法院刑事判決　　　　　　　　　　　　　　九十一年度訴字第五九號
　　公　訴　人　臺灣嘉義地方法院檢察署檢察官
　　被　　　告　庚○○
　　被　　　告　己○○
　　共　　　同　張雯峰
　　選任辯護人　奚淑芳
　　被　　　告　甲○○
　　被　　　告　乙○○
右列被告等因公職人員選舉罷免法案件，經檢察官提起公訴（九十一年度偵字第七四
七號），本院判決如左：
    主  文
庚○○共同連續對於有投票權之人交付賄賂，而約其為一定之行使，處有期徒刑貳年
，褫奪公權伍年。附表一編號Ａ所示之賄賂，沒收之。
己○○共同連續對於有投票權之人交付賄賂，而約其為一定之行使，處有期徒刑壹年
貳月，褫奪公權參年，附表一編號Ｂ所示之賄賂，沒收之。又有投票權之人收受賄賂
，而許以其投票權為一定之行使，處有期徒刑肆月，褫奪公權貳年，附表二編號Ａ所
示收受之賄賂，沒收之。應執行有期徒刑壹年伍月，褫奪公權參年。附表一編號Ｂ、
附表二編號Ａ所示之賄賂，均沒收之。
甲○○共同對於有投票權之人交付賄賂，而約其為一定之行使，處有期徒刑陸月，如
易科罰金，以參佰元折算壹日，褫奪公權貳年。附表一編號Ｃ所示之賄賂，沒收之。
乙○○共同對於有投票權之人交付賄賂，而約其為一定之行使，處有期徒刑參月，如
易科罰金，以參佰元折算壹日，褫奪公權貳年，附表一編號Ｄ所示之賄賂，沒收之。
又有投票權之人收受賄賂，而許以其投票權為一定之行使，處有期徒刑貳月，如易科
罰金，以參佰元折算壹日，褫奪公權貳年，附表二編號Ｂ所示收受之賄賂，沒收之。
應執行有期徒刑肆月，如易科罰金，以參佰元折算壹日，褫奪公權貳年。附表一編號
Ｄ、附表二編號Ｂ所示之賄賂，均沒收之。
    事  實
一、庚○○係嘉義巿第六屆巿議員選舉候選人黃國村之支持者，為使不知情之上述候
    選人當選，竟與己○○共同基於對於有投票權之人交付賄賂，而約其為一定之行
    使之概括犯意聯絡，於民國九十一年一月初，先由己○○調查可供賄選之名單，
    再於同年月七日十五時許，在庚○○位於嘉義巿東區○○里○鄰○○路一八七號
    之住處，由己○○提出計有其本人及其父母丁○○及戊○○○、丙○○（上述二
    人由檢察官另案偵查）、乙○○、吳勇錫、辛○○（前開二人業經不起訴處分）
    等九人可供賄選，庚○○即交付自備之現金新臺幣（下同）九千元予己○○，以
    每位選舉人一千元之代價，由己○○轉約其等投票支持前述候選人。己○○旋於
    當日至嘉義巿吳鳳南路六二一巷四九弄四號即其父母丁○○及戊○○○住處，交
    付二千元予戊○○○，告知係賄款，由丁○○與戊○○○各取得一千元，請求支
    持前述候選人。嗣己○○私自決定先交付每位選舉人五百元，俟該候選人當選後
    ，再行交付另五百元，若該候選人未當選，則交還所餘款項予庚○○，乃即以每
    位選舉人五百元之代價，於同年一月八日上午至丙○○所經營位於民國路與公明
    路口之皮鞋攤，交付一千元與丙○○，向丙○○及丙○○之子賄選，請求支持上
    開候選人；是日中午，己○○復於嘉義市○○街、民權路口將一千五百元交付予
    不具選舉資格之甲○○，請求其代為轉交予乙○○、吳勇錫及辛○○等三人，每
    人五百元，並轉知請求支持右述候選人。甲○○即依約至嘉義市○區○○里○鄰
    ○○路一四二巷十號乙○○住處交付上述一千五百元賄款，並轉達己○○所述；
    再由乙○○至吳勇錫與辛○○於嘉義巿東區○○街八二巷十七號之租處，交付一
    千元賄款予辛○○，並向吳勇錫及辛○○轉述甲○○所陳而為賄選。
二、案經法務部調查局嘉義市調查站及嘉義市警察局第二分局報請臺灣嘉義地方法院
    檢察署檢察官偵查起訴。
    理  由
一、右揭事實，業據被告庚○○於偵查及本院審理中坦承：「約於九十一年一月七日
    ，己○○於下午三時許來我家，我請她支持第六屆東區市議員候選人黃國村，己○○表示，除她本人之外，尚有親友共九人可投票給黃國村，所以我即交九千元
    給她作為買票的賄款」等語不諱；被告己○○則於偵查及本院審理中時供稱：「
    約於九十年（應為九十一年之誤）一月初我朋友叫『龍喜』妻（即庚○○）打電
    話給我，要求我於第六屆市議員選舉期間替東區市議員候選人黃國村進行買票賄
    選，四、五天後，我赴其位於垂楊路宅中，由『龍喜』妻以每票一千元代價交付
    我九千元，替黃國村進行買票賄選」、「我向『龍喜』妻索取九千元後，當日即
    由我本人赴我父母宅，以一千元代價向我父丁○○、母劉水錦買票，要求我父母
    投票給黃國村，之後我與丙○○聯繫，赴丙○○賣皮鞋處，由於丙○○表示家中
    有二票，所以我交付丙○○一千元，要求丙○○及其家人投票支持黃國村；我於
    拿錢後一、二天打電話給甲○○，由甲○○向乙○○、吳勇錫、辛○○三人買票
    ，我係以每票五百元代價共計一千五百元，要求甲○○替黃國村買票」等情甚詳
    ，並與被告甲○○及乙○○供述己○○交付賄款並表示要其等轉知或投票支持黃
    國村等情一致；且與證人辛○○結證稱：「我婆婆邱閩詩於九十一年一月八日上
    午約八點至我正光街住處，將一張一千元之鈔票交付給我，並對我表示該一千元
    是己○○交付，我與吳勇錫各均分五百元，我婆婆並對我表示，己○○交代務必
    要投票給黃國村」、證人丙○○陳稱：「大約在九十一年一月初己○○到我攤位
    向我借閱身分證確認我設籍在嘉義市東區，並詢問我戶籍內有幾票，約隔二天後
    ，己○○又到我攤位前，表示她要向我買票，每票為五百元，由於我戶籍有我及
    我兒子二票設籍在東區，所以己○○當場交付給我一千元，要求我戶籍內的二票
    要投給黃國村」、戊○○○證述：「己○○將二千元賄款交付給我，並對我表示
    該二千元是市議員選舉買票的錢，由我與丁○○各均分一千元」等語相互符合，
    另有扣案之賄款即現金九千元可資佐證，被告等違反公職人員選舉罷免法之犯行
    洵堪認定。
二、核被告庚○○、己○○、甲○○及乙○○等四人，對於有投票權之人，交付賄賂
    ，而約其投票權為一定之行使，所為均係犯公職人員選舉罷免法第九十條之一第
    一項之投票行賄罪；被告己○○、乙○○為有投票權之人，其等收受賄賂，而許
    以其投票權為一定之行使，所為另犯刑法一百四十三條第一項之投票受賄罪。而
    被告庚○○、己○○於事前共謀，由庚○○提供賄選金錢，己○○提供賄選名單
    ，顯有犯意聯絡及行為分擔；被告甲○○、乙○○雖僅以幫助犯意，從中傳遞賄
    選金額，但已參與犯罪構成要件之行為，就彼等所犯公職人員選舉罷免法第九十
    條之一第一項之投票行賄罪間，被告四人均應以共同正犯論。被告庚○○、己○○就先後多次交付賄賂之行為，時間緊接，犯罪構成要件相同，顯係出於概括之
    犯意為之，為連續犯，應依刑法第五十六條之規定以一罪論。被告己○○、乙○○所犯上開二罪，犯意各別，行為互殊，所犯構成要件亦有不同，應予分論併罰
    ；公訴人雖未引用投票受賄罪之條文，惟於事實欄已明確記載渠等收受賄賂，應
    許投票權為一定之行使，該部分應認業經起訴，本院自應加以審究。次查被告四
    人皆於偵查中自白其犯行，應依同法第九十條之一及第五項減輕其刑。爰審酌選
    舉乃民主政治之重要基石，被告庚○○不思以合法競選之方式，使其所支持之侯
    選人正當順利當選，竟以違法犯紀之方式從事買票行為，敗壞選風，足對表徵民
    主社會之選舉制度運作產生不良影響，難以選賢與能，及犯後均坦承犯行、行賄
    金額非鉅等一切情狀，分別量處如主文所示之刑，己○○、乙○○部分並定應執
    行刑，以儆來茲。再被告等四人所為因係違反公職人員選舉罷免法及刑法第六章
    之妨害投票之罪，爰均併依公職人員選舉罷免法第九十八條第三項規定，宣告褫
    奪公權。被告甲○○、乙○○並均諭知易科罰金之折算標準。被告等交付及收受
    如附表一、二所示之賄賂即扣案之現金九千元，分別依公職人員選舉罷免法第九
    十條之一第三項及刑法第一百四十三條第二項之規定，沒收之。
三、公訴意旨於事實欄雖記載被告庚○○、己○○事先同謀，多次行賄之事實，惟於
    論罪時未敘明上開被告等所犯係連續犯；且查本案係法務部調查局嘉義市調查站
    經民眾檢舉被告己○○、乙○○賄選之犯罪事實，始循線查獲，被告四人均無自
    首情事，公訴人認應依公職人員選舉罷免法第九十條之一第四項減輕其刑，尚有
    誤會，併此說明。
據上論斷，應依刑事訴訟法第二百九十九條第一項前段，公職人員選舉罷免法第九十
條之一第一項、第三項、第五項、第九十八條第三項，刑法第一百四十三條、第二十
八條、第五十六條、第五十一條第五款、第八款、第四十一條第一項前段，罰金罰鍰
提高標準條例第一條前段、第二條，判決如主文。
本案經檢察官陳昭廷到庭執行職務
中    華    民    國      九十一      年       三       月     十一     日
                          臺灣嘉義地方法院刑事第二庭
                              審判長法  官  夏  金  郎
                                    法  官  羅秀  緞
                                    法  官  陳  俞  婷
右正本證明與原本無異。
如不服本判決，應於判決送達後十日內向本院提出上訴狀( 應附繕本 )。
中    華    民    國      九十一      年       三       月     十五     日
                                    書記官  李  彩  娥
附表一：交付賄選之金額
   ┌───────┬────────┬────────┐
   │    編號      │   被告         │    金額        │
   ├───────┼────────┼────────┤
   │     Ａ       │   庚○○       │    九千元      │
   ├───────┼────────┼────────┤
   │     Ｂ       │   己○○       │    八千元      │
   ├───────┼────────┼────────┤
   │     Ｃ       │   甲○○       │    一千五百元  │
   ├───────┼────────┼────────┤
   │     Ｄ       │   乙○○       │    一千元      │
   └───────┴────────┴────────┘
附表二：收受之賄選金額
   ┌───────┬────────┬────────┐
   │    編號      │   被告         │    金額        │
   ├───────┼────────┼────────┤
   │     Ａ       │   己○○       │    一千元      │
   ├───────┼────────┼────────┤
   │     Ｂ       │   乙○○       │    五百元      │
   └───────┴────────┴────────┘
附錄法條
公職人員選舉罷免法第九十條之一
對於有投票權之人，行求期約或交付賄賂或其他不正利益，而約其不行使
投票權或為一定之行使者，處五年以下有期徒刑，得併科新台幣四十萬元
以上四百萬元以下罰金。
預備犯前項之罪者，處一年以下有期徒刑。
預備或用以行求期約或交付之賄賂，不問屬於犯人與否，沒收之。
犯第一項或第二項之罪，於犯罪後六個月內自首者，減輕或免除其刑；因
而查獲候選人為共犯者免除其刑。
犯第一項或第二項之罪，在偵查中自白者，減輕其刑；因而查獲候選人為
共犯者，減輕或免除其刑。
中華民國刑法第一百四十三條
 (投票受賄罪)
有投票權之人，要求、期約或收受賄賂或其他不正當利益，而許以不行使
其投票權或為一定之行使者，處三年以下有期徒刑，得併科五千元以下罰
金。
犯前項之罪者，所收受之賄賂沒收之。如全部或一部不能沒收時，追徵其
價額。
